【裁判字號】    96,破抗,117
【裁判日期】    970226
【裁判案由】    宣告破產
【裁判全文】
臺灣高等法院民事裁定                 96年度破抗字第117號
再抗告人  甲○○
代 理 人  陳水聰律師
上列再抗告人因聲請宣告破產事件，對於中華民國96年12月28日
本院所為裁定，提起再抗告，本院裁定如下：
    主  文
再抗告駁回。
再抗告費用由再抗告人負擔。
    理  由
一、按抗告法院之裁定除以抗告不合法而駁回者外，對於抗告法
    院之裁定再為抗告，僅得以其適用法規顯有錯誤為理由，並
    經原法院之許可者為限。前項許可，以原裁定所涉及之法律
    見解具有原則上之重要性者為限。原裁定法院認為不應許可
    者，應以裁定駁回其抗告。民事訴訟法第486條第1 項、第4
    項、第5項、第6項，第436條之3第3 項定有明文，上開條文
    ，依破產法第5 條之規定，於聲請破產程序準用之。至所謂
    適用法規顯有錯誤，係指原裁定就其取捨證據所確定之事實
    適用法規顯有錯誤，而所謂原則上之重要性，係指該再抗告
    事件所涉及之法律問題，意義重大而有加以闡釋之必要者而
    言。
二、再抗告意旨略以：再抗告人所負債務已超過其資產總額，且
    確已陷於不能清償之困境，而現有財產均無別除權存在，應
    得構成破產財團，並足供支付破產程序費用及分配債權，有
    破產實益，符合聲請破產要件，再告人聲請破產宣告應有理
    由。原審未同情抗告人窮苦困境，以再抗告人尚有償債能力
    、且能與銀行協商為由逕予駁回，顯有不公，爰提起抗告，
    詎抗告法院未兼衡其情，仍以再抗告人具備相當工作能力，
    債權人銀行亦肯認債務協商而未予過大還款壓力，駁回伊之
    抗告。惟依最高法院 86年台抗字第479號意旨，除債務人財
    產不敷清償破產財團費用及債務外，尚難認無宣告破產實益
    。又關於有無支付不能之破產原因係以裁定當時狀況為準，
    債務人將來有無工作能力或其薪資未來有無增加可能，尚非
    聲請宣告破產之法定障礙事項，此亦有最高法院96年台抗字
    第499 號指示在案。而還款比例多寡，更非破產所應斟酌要
    件，此見最高法院 95年台抗字第751號及最高法院96年台抗
    字第208 號亦明。抗告法院徒以再抗告人尚有工作能力，即
    誤為不符破產宣告要件之認定，自屬適用法規顯有錯誤，除
    與法律規定不符，甚且嚴重影響人民合法宣告破產權利，對
    此重大問題即應有統一解釋法令，進一步表明法律如何實際
    適用之必要，故本件所涉法律見解顯具有原則重要性，爰依
    法提出再抗告。
三、查再抗告意旨雖指原裁定與最高法院相關裁判有歧，於適用
    破產法第1條、第57 條顯有錯誤云云，惟關於再抗告人是否
    有不能清償債務之事實，再抗告人於抗告程序中已執為抗告
    理由，而本院亦已於原裁定理由欄內具體說明，並認再抗告
    人尚非不能清償債務，與聲請破產之要件不合，且此認定應
    屬法院依職權認定事實之問題，核與適用法規是否顯有錯誤
    無關，亦無所涉及之法律見解具有原則上重要性之情事，即
    不具有重大意義而有加以闡釋必要，揆諸前開說明，尚難認
    所涉及之法律見解具有原則上之重要性，其再抗告自不應許
    可，應予駁回。
四、據上論結，本件再抗告為不合法，爰裁定如主文。
中    華    民    國    97    年    2    月    26    日
                    民事第五庭
                        審判長法  官 魏麗娟
                              法  官 蔡芳齡
                              法  官 梁宏哲
正本係照原本作成。
如不服本裁定，應於收受送達後10日內向本院提出抗告狀，並應
繳納抗告費新台幣１千元。
中    華    民    國    97    年    2     月    26    日
                              書記官 廖麗蓮


司法院資訊處製作；財團法人民間司法改革基金會備份。
